【裁判字號】    99,交聲,1756
【裁判日期】    991221
【裁判案由】    違反道路交通管理處罰條例聲明異議
【裁判全文】
臺灣桃園地方法院交通事件裁定    99年度交聲字第1756號
原處分機關  交通部公路總局新竹區監理所
異  議  人
即受處分人  郭家佑
上列受處分人因違反道路交通管理處罰條例案件，對於交通部公
路總局新竹區監理所桃園監理站99年11 月29 日所為之處分（原
處分案號：桃監裁罰字第52-DB0000000號），聲明異議，本院裁
定如下：
    主  文
異議駁回。
    理  由
一、按汽車駕駛人駕駛汽車，應遵守道路交通標誌、標線、號誌
    之指示，道路交通安全規則第90條前段定有明文。復按汽車
    駕駛人，行經有燈光號誌管制之交岔路口闖紅燈者，處新臺
    幣（下同）1,800元以上5,400元以下罰鍰；汽車駕駛人有第
    53條之情形者，並記違規點數3 點，道路交通管理處罰條例
    第53條第1 項、第63條第1 項第3 款亦已分別明訂。又道路
    交通管理處罰條例所稱之汽車，依該條例第3 條第8 款之規
    定，包含機器腳踏車在內。另按汽車駕駛人，駕駛汽車有下
    列情形之一，而本章各條無處罰之規定者，處新臺幣900 元
    以上1,800 元以下罰鍰：一不服從交通勤務警察或依法令執
    行交通指揮、稽查任務人員之指揮或稽查。又汽車駕駛人有
    下列各款所列條款之一者，除依原條款處罰鍰外，並予記點
    ：一有第60條第1 項、第2 項第1 款情形之一者，各記違規
    點數1 點。道路交通管理處罰條例第7 條之2 第1 項第4 款
    、第60條第1 項、第2 項第1 款、第63條第1 項第1 款定有
    明文。
二、本件異議人即受處分人（下稱異議人）郭家佑於民國99年10
    月30日00時20分許，騎乘車號JU8-687 號重型機車行經有燈
    光號誌管制之桃園蘆竹鄉○○路385 巷時，因由大竹路闖越
    紅燈號誌往桃園市方向行駛，值勤警員見狀隨即開啟警報器
    、鳴放警笛，示意該車停靠路邊受檢，異議人見警員指揮不
    予理會，逕自加速沿大竹路往上竹四街、上竹五街等巷弄行
    駛，警員沿路追趕至桃園縣蘆竹鄉○○路橋時始初步攔停異
    議人，分別依道路交通管理處罰條例第53條第1 項及第60條
    第1 項填製DB0000000 通知單舉發「1.不服稽查取締而逃逸
    （大竹往桃園）2.闖紅燈（直行）」，原處分機關依前開違
    規事實違反道路交通管理事件，違反前揭規定，再依違反道
    路交通管理事件統一裁罰基準及處理細則第41條第4 項規定
    ，處罰受處分人罰鍰新臺幣4800元整，並依同條例第63條第
    1項規定記違規點數4點。
三、受處分人異議意旨略以：當時的狀況是黃燈而我已經超越停
    止線三分之一，黃燈轉紅燈要馬上穿越馬路而不是停下來，
    我認為我沒有闖紅燈，另外我沒有拒絕受檢，我是繞道而行
    並不是沒有依規定減速停靠避讓，我當時不知道警察在追我
    等語，為此聲明不服，請求撤銷原處分等語。
四、經查：
  (一)本件舉發經過業經證人即本件舉發員警吳昆澄，於本院調查
    時到庭證稱：「（問：99年10月30日凌晨0 時20分，你於何
    處巡邏？又於何處發現異議人之重型機車？）答：在我們轄
    區巡邏，我們的轄區包括大竹地區，我跟另外一位同事一起
    巡邏，我在大竹路358 巷口郵局前面的號誌燈發現異議人，
    我看到異議人的時候異議人正從大竹路358 巷口往永安路行
    駛，當時號誌已經轉成紅燈很久，當時異議人有停下來的意
    思但後來又往前走，異議人停下來的後號誌已經轉為紅色，
    過沒多久又往前騎，而且黃燈轉為紅燈之後就算闖紅燈」、
    「（問：依據你所述，發現異議人闖紅燈之後，是否隨即開
    啟警報器、鳴放警笛，示意異議人停靠路邊受檢？）答：是
    先開啟警示燈隨後再開警報器，開啟警報器之後異議人就在
    那邊繞圈圈，越過大竹路又騎乘到上竹三街、上竹四街、竹
    東街，之後又回到大竹路，然後才往永安路方向走，我們當
    時開警報器長按喇叭，那時異議人尚未停下來，到了大竹陸
    橋旁邊我們用夾車的方式讓異議人停車。」、「我有看到紅
    燈時異議人停下來左右張望，看有無來車，再往前騎，那時
    候我們發現異議人闖紅燈的時候是在凌晨時段，天候下雨，
    並且那時候路上只有異議人一台車，並無其他車輛」等語（
    見本院卷第19-20 頁），互參諸異議人自己所述，伊係因為
    看到黃燈來不及煞車，才會超越停止線，越過馬路三分之一
    ，因恐擋在路中故在停下後趕快通行，停下時已經是紅燈等
    語大致相符。再考量證人吳昆澄身為執法人員，與受處分人
    既素不相識，且無任何關係或宿怨仇隙，衡情應無在執行交
    通勤務中，刻意捏造事實舉發素不相識、毫無冤仇之受處分
    人之必要，且其於負有具結義務並可能受刑法偽證罪處罰之
    情形下，仍於法庭為前揭證言，其證言之憑信性應可獲得擔
    保。且警員取締交通違規行為，本與民眾立於潛在之對立關
    係，為避免引發民怨或爭議，而影響自身勤務之執行及警方
    執法之威信，衡情應會謹慎將事，在得以確定民眾違規事實
    之前提下，始予掣單舉發，故該證人之證述應足以作為認定
    受處分人違規事實之依據，受處分人前揭所辯，自難採信。
    道路交通管理處罰條例或相關法規並未規定要求執行交通勤
    務員警於舉發交通違規案件時，應以錄音、錄影或其他方式
    蒐證為之，惟執行查察取締勤務之人員，以其親身經歷之舉
    發過程，於法院具結後以證人身分接受訊問，而就行為人違
    規事實加以證述，法院於衡量審酌其證詞之證明力高低後，
    採其證言作為認定判斷之基礎，自非法所不許。
  (二)再警察舉發交通違規行為，並不以照片或錄影為必要之證明
    方法，若強求各種交通違規行為均需以照片或錄影為其裁罰
    依據，事實上殆不可行，蓋諸多違規行為之發生難以預期，
    違規狀態稍縱即逝，如闖紅燈（在未設置闖紅燈自動照相儀
    器之處所）者是，受處分人請求調取路口監視器、現場舉發
    照片乙節，因前開路口並無公有監視器等情，本件並非以科
    學儀器採證、事後舉發，並無以現場舉發照片為必要要件，
    縱無監視器照相或錄影存證，亦不影響受處分人有於前開時
    、地違規闖紅燈之違規事實之認定，本件事證明確，受處分
    人違規行為堪以認定，應依法裁罰。
五、綜上所述，受處分人確有騎乘車牌號碼JU8-687 號重型機車
    ，於上揭時、地，行經有燈光號誌管制之路口闖紅燈、「汽
    車駕駛人，駕駛汽車有違反道路交通管理處罰條例之行為，
    經交通勤務警察制止時，拒絕停車接受稽查而逃逸」之行為
    甚明。從而原處分機關依道路交通管理處罰條例第53條第1
    項、第60條第1 項、第63條第1 項第3 款等規定，裁處受處
    分人罰鍰4,800 元並記違規點數4 點，核無違誤。受處分人
    聲明異議，指摘原處分不當，為無理由，應予駁回。
據上論斷，應依道路交通案件處理辦法第19條，裁定如主文。
中    華    民    國    99    年    12    月    21    日
                     交通法庭    法  官  黃鏡芳
以上正本證明與原本無異。
如不服本裁定，應於裁定送達後5 日內向本院提出抗告狀。
                                 書記官  劉玉梅
中    華    民    國    99    年    12    月    23    日

司法院資訊處製作；財團法人民間司法改革基金會備份。
